臺灣高雄地方法院刑事判決
111年度訴字第209號
公  訴  人  臺灣高雄地方檢察署檢察官
被      告  陳聖隆



選任辯護人  呂承翰律師（法扶律師）
上列被告因毒品危害防制條例案件，經檢察官提起公訴（110年
度偵字第22347號），本院判決如下：
    主  文
陳聖隆犯如附表編號1至3所示之參罪，各處如附表編號1至3「宣
告刑」欄所示之刑及沒收。應執行有期徒刑陸年肆月。
    事  實
一、陳聖隆明知甲基安非他命係毒品危害防制條例第2條第2項第
    2款所列之第二級毒品，不得非法持有、販賣，竟基於販賣
    第二級毒品甲基安非他命以營利之犯意，分別於附表編號1
    至3所示之時間，以通訊軟體Messenger（下稱Messenger）
    與附表編號1至3所示之侯岳明聯繫後，即於聯繫後某時在附
    表編號1至3所示之地點，販賣第二級毒品甲基安非他命予侯
    岳明3次（交易時間、地點、交易方式及金額均詳如附表編
    號1至3所示）。嗣因員警查獲通緝犯侯岳明時，發現侯岳明
    持有第二級毒品甲基安非他命，經侯岳明供出毒品上游陳聖
    隆，始循線查悉上情。
二、案經高雄市政府警察局鳳山分局報告臺灣高雄地方檢察署檢
    察官偵查後起訴。
    理  由
壹、程序方面
    刑事訴訟法第159條之5規定，被告以外之人於審判外之陳述
    ，雖不符前4條之規定，而經當事人於審判程序同意作為證
    據，法院審酌該言詞陳述或書面陳述作成時之情況，認為適
    當者，亦得為證據；當事人、代理人或辯護人於法院調查證
    據時，知有第159條第1項不得為證據之情形，而未於言詞辯
    論終結前聲明異議者，視為有前項之同意。準此，本判決所
    引用各項被告以外之人於審判外言詞或書面陳述，性質上雖
    屬傳聞證據，然審酌此等陳述作成時之外部情況俱無不當，
    復經檢察官、被告陳聖隆及辯護人均表示同意具有證據能力
    【見本院111年度訴字第209號卷（下稱本院卷）第71-72、9
    5頁】，直至言詞辯論終結前亦未聲明異議，嗣於審判程序
    業經依法調查，乃認作為證據應屬適當，自得採為認定事實
    之依據。
貳、實體方面
一、得心證之理由：
  ㈠前揭犯罪事實，訊據被告陳聖隆於警詢、偵查及本院審理  
    時自白在卷【見高雄市政府警察局鳳山分局高市警鳳分偵字
    第11073597400號卷（下稱警卷）第3-5頁、臺灣高雄地方法
    院檢察署110年度偵字第22347號卷（下稱偵卷）第57-58頁
    、本院卷第70、95頁】，經核與證人侯岳明於警詢之證述相
    符（見警卷第9-11頁），並有Messenger對話紀錄截圖及照
    片在卷可稽（見警卷第17-20頁），足認被告上揭任意性自
    白與事實相符，並有證據補強，是此部分事實堪予認定。
  ㈡按販賣毒品之所謂販賣行為，須行為人主觀上有營利意圖，
    且客觀上有販入或賣出毒品行為，即足構成，至於實際上是
    否已經獲利，則非所問（最高法院93年度台上字第1651號判
    決參照）。而本案被告確有為附表編號1至3所示販賣第二級
    毒品安非他命之行為，已如前述，參以被告自承：我販賣第
    二級毒品新臺幣（下同）500元的獲利賺不到100元，賣1,50
    0元賺約2、300元等語（見本院卷第98頁），堪信被告販賣
    第二級毒品甲基安非他命時，確有從中賺取價差，而有牟利
    之意圖及事實，被告販賣第二級毒品甲基安非他命之行為，
    主觀上確有營利之意圖，應堪認定。　
　㈢起訴書有誤部分更正如下：
　　起訴書附表編號3之犯罪時間雖記載「109年10月1日『1時43
    分』許」，然參以被告與侯岳明於109年10月1日之Messenger
    對話截圖編號9至11（見警卷第19頁），可知侯岳明係於109
    年10月1日「0時43分」先與被告聯繫毒品交易事宜，直至10
    9年10月1日「1時6分」許，被告方與侯岳明表示其「要過去
    （交易地點）了」，是以，應更正犯罪時間為「109年10月1
    日1時6分後某時許」。
　㈣綜上所述，本件事證明確，被告如附表編號1至3所示販賣   
   第二級毒品甲基安非他命犯行，均堪認定，應依法論科
二、論罪科刑：
  ㈠罪名及罪數
    甲基安非他命係毒品危害防制條例第2條第2項第2款所列之 
     第二級毒品，不得持有及販賣。核被告就附表編號1至3所 
     為，均係犯毒品危害防制條例第4條第2項之販賣第二級毒 
     品罪。被告如附表編號1至3所示為供販賣而持有第二級毒 
     品甲基安非他命之低度行為，各為該次販賣之高度行為所 
     吸收，均不另論罪。被告所犯上開3罪，犯意各別，行為互
      殊，應予分論併罰。
  ㈡刑之減輕事由　　　
  ⒈偵審自白減輕：
    按毒品危害防制條例第17條第2項規定，犯第4條至第8條之
    罪於偵查及歷次審判中均自白者，減輕其刑。經查，被告就
    附表編號1至3所示販賣第二級毒品犯行均於偵查及審判中自
    白不諱，業已敘述如上，此部分合於上揭規定，均應依修正
    前毒品危害防制條例第17條第2項規定，減輕其刑。
  ⒉刑法第59條酌減其刑部分：
    被告之辯護人雖為被告之利益請求依刑法第59條酌減其刑  
    等語（見本院卷第57頁），惟按刑法第59條之酌量減輕其刑
    ，必於犯罪另有特殊原因或情狀，在客觀上足以引起一般同
    情，而確可憫恕者，認為即予宣告法定低度刑期，猶嫌過重
    者，或因立法至嚴，確有情輕法重之情形，始有其適用。至
    被告是否因一時失慮，致罹章典，事後是否坦認犯行或犯罪
    危害程度等情，涉及被告品行、智識程度、犯罪動機、犯罪
    後態度及犯罪所生損害等因素，均屬刑法第57條各款量刑標
    準事項，僅可依比例原則在法定刑範圍內予以審酌，未便逕
    援為同法第59條酌減其刑之依據。又考量毒品戕害國人身心
    健康，且嚴重影響社會治安，故政府立法嚴禁販賣毒品，並
    以高度刑罰來遏止毒品氾濫之問題，於民國109年1月15日再
    次增加販賣第二級毒品之刑度，並於同年7月15日施行，足
    見對於此萬國公罪，社會均有應嚴懲之共識。本院審酌被告
    固坦承本案販賣第二級毒品甲基安非他命犯行，然販賣毒品
    甲基安非他命，不僅嚴重殘害國民身心健康，復影響社會治
    安及國力甚鉅，被告僅為貪圖一己之私利即販賣甲基安非他
    命，雖對象僅1人，然次數達3次，其各次販賣毒品之犯行實
    際已造成毒品擴散之不當結果，實難認其犯罪情狀，在客觀
    上足以引起一般之同情，而有對其宣告販賣第二級毒品法定
    最低度刑期猶嫌過重之情事，更遑論本案被告所犯，經適用
    毒品危害防制條例第17條第2項規定減輕其刑後，最輕本刑
    為有期徒刑5年，應已符合罪刑相當性及比例原則，故辯護
    人請求本院依刑法第59條酌減被告各罪之刑，尚難採納。
  ㈢量刑依據
    爰以行為人責任為基礎，審酌被告應知毒品對於人體身心  
    健康之危害性，且對社會治安亦有相當危害，依法不得販  
    賣，被告卻為圖不法利益，販賣第二級毒品甲基安非他命  
    予侯岳明施用，危害他人身體健康及社會秩序匪淺，所為  
    實屬不該；審酌被告坦承犯行之犯後態度，兼衡被告販賣  
    毒品之種類、對象、次數，暨參以被告自陳高職畢業之智  
    識程度、曾為廚師，現因另案在監執行，未有需由其扶養  
    之人等情狀（見本院卷第99頁），分別量處如附表編號1至 
     3所示「宣告刑」欄所示之刑。
  ㈣定執行刑
    按數罪併罰，分別宣告多數有期徒刑者，於各刑中之最長期
    以上，各刑合併之刑期以下，定其刑期，但不得逾30年，刑
    法第51條第5款定有明文。又數罪併罰之定應執行之刑，係
    出於刑罰經濟與責罰相當之考量，對犯罪行為人本身及所犯
    各罪之總檢視，除應考量行為人所犯數罪反應出之人格特性
    ，並應權衡審酌行為人之責任與整體刑法目的及相關刑事政
    策，在量刑權之法律拘束性原則下，採取限制加重原則，資
    為量刑裁量權之外部界限，並應受比例原則等內部界限之支
    配，使以輕重得宜，兼顧刑罰衡平原則，以區別數罪併罰與
    單純數罪之不同。查被告所犯如附表編號1至3所示販賣第二
    級毒品犯行，犯罪時間為109年9至10月間，犯罪時間相近，
    而交易之對象為同1人，犯罪手法類似，被告實質侵害法益
    之質與量，未如形式上單從罪數所包含範圍之鉅，另考量因
    生命有限，刑罰對受刑人所造成之痛苦程度，係隨刑度增加
    而生加乘效果，爰就被告所犯如附表編號1至3所示之罪定其
    應執行刑如主文所示。
三、沒收：
  ㈠犯罪所得部分：
    按犯罪所得，屬於犯罪行為人者，沒收之。前二項之沒收，
    於全部或一部不能沒收或不宜執行沒收時，追徵其價額。刑
    法第38條之1第1項前段、第3項定有明文。查被告確有收受
    如附表編號1至3所示各次販賣第二級毒品之販賣所得乙情，
    業據被告於警詢、偵訊及本院準備程序時供承在卷，核與證
    人侯岳明於警詢時證述相符（見警卷第4-5、9-11頁、偵卷
    第57-58頁、本院卷第70頁），並有Messenger對話截圖編號
    7、8所示內容可稽（見警卷第18頁），上揭犯罪所得雖均未
    扣案，仍應隨同被告所犯之各次販賣第二級毒品罪項下，依
    刑法第38條之1第1、3項規定宣告沒收，並諭知於全部或一
    部不能沒收或不宜執行沒收時，追徵其價額。
　㈡供犯罪所用之物：
    犯毒品危害防制條例第4條至第9條、第12條、第13條或第14
    條第1項、第2項之罪者，其供犯罪所用之物，不問屬於犯罪
    行為人與否，均沒收之，毒品危害防制條例第19條第1項定
    有明文，此為刑法第38條第2項之特別規定，應優先適用。
    查本案被告係使用Messenger與侯岳明聯繫毒品交易事宜，
    而參以被告得以隨時告知侯岳明其所在位置及情狀（見警卷
    第17-19頁），可以認定被告當時應係以得以隨身攜帶之手
    機登入Messenger而與侯岳明聯繫，而參以被告陳稱：當時
    （查獲本案時）我是（另案）在羈押中，手機被扣案等語（
    見本院卷第71頁），是以，本案於查獲被告時，並未經員警
    扣得其使用之手機，然無證據證明業已滅失而不存在，仍應
    依毒品危害防制條例第19條第1項規定，不問是否屬於被告
    所有，於被告如附表編號1至3所示犯行項下宣告沒收，並依
    刑法第38條第4項規定，於全部或一部不能沒收或不宜執行
    沒收時，追徵其價額。
據上論斷，應依刑事訴訟法第299條第1項前段，判決如主文。
本案經檢察官杜妍慧提起公訴，檢察官郭麗娟到庭執行職務。
中　　華　　民　　國　　111 　年　　8 　　月　　4 　　日
                  
　　　　　　　　　刑事第十庭  審判長法  官  曾鈴媖
　　　　　　　　　
　　　　　　　　　                  法  官  陳美芳
　　　　　　　　　
　　　　　　　　　                  法　官  蔣文萱
以上正本證明與原本無異。
如不服本判決應於收受判決後20日內向本院提出上訴書狀，並應
敘述具體理由。其未敘述上訴理由者，應於上訴期間屆滿後20日
內向本院補提理由書(均須按他造當事人之人數附繕本)「切勿逕
送上級法院」。
中　　華　　民　　國　　111 　年　　8 　　月　　4 　　日
                                    書記官  廖佳玲
附表：
編號  交易  對象 交易時間 交易方式及金額（新臺幣） 宣告刑   交易地點   1 侯岳明 109年9月3日2時40分許 侯岳明以通訊軟體Messenger與陳聖隆聯繫毒品交易事宜後，由陳聖隆於左列時間，在左列地點，交付價值500元之甲基安非他命予侯岳明並當場收訖價金完成交易。 陳聖隆犯販賣第二級毒品罪，處有期徒刑伍年。未扣案手機壹支沒收，於全部或一部不能沒收或不宜執行沒收時，追徵其價額。未扣案犯罪所得新臺幣伍佰元沒收，於全部或一部不能沒收或不宜執行沒收時，追徵其價額。   高雄市鳳山區新富路與南京路口「大力果汁」   2 侯岳明 109年9月26日8時52分後某時許 侯岳明以通訊軟體Messenger與陳聖隆聯繫毒品交易事宜後，由陳聖隆於左列時間，在左列地點，交付價值1,500元之甲基安非他命予侯岳明而完成交易，侯岳明並於同年月27日以匯款方式支付價金。  陳聖隆犯販賣第二級毒品罪，處有期徒刑伍年參月。未扣案手機壹支沒收，於全部或一部不能沒收或不宜執行沒收時，追徵其價額。未扣案犯罪所得新臺幣壹仟伍佰元沒收，於全部或一部不能沒收或不宜執行沒收時，追徵其價額。   高雄市○○區○○路000號外   3 侯岳明  109年10月1日1時6分（起訴書誤載為43分）後某時許 侯岳明以通訊軟體Messenger與陳聖隆聯繫毒品交易事宜後，由陳聖隆於左列時間，在左列地點，交付價值1,500元之甲基安非他命予侯岳明並當場收訖價金完成交易。  陳聖隆犯販賣第二級毒品罪，處有期徒刑伍年參月。未扣案手機壹支沒收，於全部或一部不能沒收或不宜執行沒收時，追徵其價額。未扣案犯罪所得新臺幣壹仟伍佰元沒收，於全部或一部不能沒收或不宜執行沒收時，追徵其價額。   高雄市前金區七賢路與成功路口   

附錄本件論罪科刑法條： 
《毒品危害防制條例第4條第2項》
製造、運輸、販賣第二級毒品者，處無期徒刑或十年以上有期徒
刑，得併科新臺幣一千五百萬元以下罰金。